【裁判字號】    89,重上,68
【裁判日期】    891114
【裁判案由】    給付借款
【裁判全文】
臺灣高等法院臺南分院民事判決  八十九年度重上字第六八號  ｅ
      上  訴  人  乙  ○  ○
                  甲  ○  ○
      共      同
      訴訟代理人  吳  永  茂  律師
      複  代理人  曾  慶  雲  律師
      被  上訴人  安泰商業銀行股份有限公司台南分行設台南市○○路一○一號
      法定代理人  丁  ○  ○  .
      訴訟代理人  丙  ○  ○  .
右當事人間請求給付借款事件，上訴人對於中華民國八十九年六月五日臺灣臺南地方
法院第一審判決（八十九年度重訴字第一一七號）提起上訴，本院判決如左：
      主      文
上訴駁回。
第二審訴訟費用由上訴人連帶負擔。
      事      實
甲、上訴人方面：
一、聲明：求為判決：(一)原判決廢棄。(二)駁回被上訴人在第一審之訴。
二、陳述：除與第一審判決記載相同者予以引用外，另補稱略以：
（一）本件係肇因於被上訴人違反銀行作業程序，造成上訴人之損失：上訴人乙○○
      提供其所有台南縣官田鄉○○段一四二八之二三號土地，與訴外人鳳翔建設開
      發股份有限弘司（以下簡稱鳳翔公司）合建房屋，合建契約明訂鳳翔公司負責
      一切營繕費用，乙○○分配一戶，鳳翔公司分配四戶，土地上所設定抵押債務
      第一順位台南區中小企業銀行善化分行設定新台幣（下同）三百七十五萬元，
      實借三百萬元、第二順位債權人莊邦雄設定一百二十萬元，實借一百萬元，共
      四百萬元之抵押權，由鳳翔公司代償並塗銷，該債務由乙○○另立據給鳳翔公
      司，於乙○○獲分配之房屋完工時，向被上訴人申辦貸款給付。此有卷附之合
      建契約書乙份可參。詎鳳翔公司明知只有代乙○○償付第一、二順位抵押債務
      共四百萬元，只能同被上訴人申辦抵押貸款四百萬元，雙方即無瓜葛，詎鳳翔
      公司竟與被上訴人勾串，要乙○○預先簽立金額欄全為空白之借據、約定書，
      並在空白取款條蓋印鑑章，連同辦理抵押設定所需證件，持向地政機關辮妥設
      定最高限額九百萬元之抵押權登記，貸得七百五十萬元後，被上訴人竟不顧乙
      ○○之權益，任由鳳翔公司取走全部款項，乙○○原只須承擔四百萬元之債務
      ，在被上訴人告知下才知需償還七百五十萬元。
（二）兩造間並無借貸之意思表示合致，且未收受款項，借貸契約應不生效力：本件
      貸款過程，被上訴人亦不否認所有之借據、約定書、取款條等文件，都是上訴
      人預先在空白文件上蓋印，被上訴人代理人亦陳稱：「金額暫定七百五十萬元
      ，到撥款前一日，我們才打電話給對方，他們不同意．．」「借款先由鳳翔公
      司代償之後放貸出來再撥還。」「乙○○的資料是鳳翔公司交給我們的，授信
      申請書內容是我們經辦寫的」云云。另被上訴人之承辦員葉文忠亦於民國八十
      九年十月十一日到庭證稱：「取款條是在後來我們撥款下去，我打電話給上訴
      人，他要求還不要撥款，但建設公司要求撥款確保債權，等於他們之間有債務
      問題，我請他們雙方去溝通，後來我們接到建設公司電話說可以撥款之後，我
      想他們已經談好了，而且房子也過戶在上訴人名下，所以為了建設公司保障債
      權，我才把款項撥到林先生的帳戶下，我們才使用取款條把錢轉到建設公司帳
      戶下。足見本件借貸，根本是被上訴人與鳳翔公司二人之間，私相授受，完全
      未經上訴人同意，鳳翔公司甚且將上訴人所交付原來欲辦理合建所需要之證件
      資科，轉交予被上訴人，辦理本件抵押權設定登記。顯然本件借貸契約，兩造
      之間並無意思表示之合致，依法自不生效力。
（三）被上訴人固提出「會算單」、「支出簽證單」各乙紙，用以證明上訴人事後有
      同意本件貸款，然則：所謂「會算單」畢竟祇為鳳翔公司支出金額之片面主張
      ，上訴人並未在會算單上簽名認可，上訴人否認其真正，被上訴人自應就會算
      單上所支出之各筆款項用途及計算方法，逐筆詳為舉證證明之。況從會算單所
      列用途為「利息」者，前已有三項，竟緊接著併列利息支出六十八萬三千六百
      六十七元，顯有重覆；至「大埔工程款轉入」，列載二十三萬三千二百四十三
      元，亦非事實。至於上訴人乙○○在「支出簽證單」上簽名，領回一百零七萬
      四千七百五十元乙節，實乃因上訴人受到鳳翔公司經承人員之詐欺，誤以為該
      款係合建後土地之結餘款，始為簽名具領，然究不得以此作為不利於上訴人之
      認定。綜上所述，本件純為鳳翔公司未經上訴人同意擅自持上訴人之證件及印
      章，冒貸七百五十萬元，兩造之間其實並無借貸七百五十萬元意思表示之合致
      ，上訴人自不應負返還借款責任。
（四）原判決之違誤：
    1.本件消費借貸並未生效：上訴人原始本意在申貸四百萬元償債，乃鳳翔公司竟
      朦敝上訴人，以上訴人名義向被上訴人申貸七百五十萬元，顯然本件雙方借貸
      之意思表示，並未趨於一致。且細觀本案借據、約定書、取款條等文件，均只
      有上訴人之簽名或蓋章，對於重要之借款金領、領款數額，則付之闕如，任由
      他人填寫，此從上開文件所填寫文字筆跡，其運筆習慣，肉眼即可看出非同一
      人所寫；再者，「消費借貸，因金錢之交付而生效力。」本件被上訴人並未將
      貸得之七百五十萬元，親交上訴人領受，顯然本件借貸契約，並不發生效力。
    2.原審固傳訊被上訴人放款業務之承辦人葉文忠到庭查問經過，然據葉文忠八十
      九年五月二日供述：「鳳翔公司向我們申貸一千萬元的土地融資，蓋了五間房
      屋，有二戶出售，一戶之購買人是乙○○，他有來向我們辦房屋貸款，貸的錢
      先撥到乙○○帳戶再轉到鳳翔公司帳戶．．乙○○先蓋好空白的取款條．．」
      以觀，上訴人既然是提供土地與鳳翔公司合建，一切營繕費用均由鳳翔公司負
      賣，顯然上訴人係受分配蓋好之房屋，並非向鳳翔公司買受房屋，何需向銀行
      申貸房屋貸款？證人葉文忠又證述：「撥款下來，我以手機00000000
      00通知上訴人，上訴人之手機號碼為0000000000，告訴上訴人撥
      款金額」云云，然上訴人否認之，蓋倘葉文忠告知應貸七百五十萬元給鳳翔公
      司，上訴人知道後，豈有可能同意？
    3.原審固亦於八十九年五月二十三日傳喚鳳翔公司人員吳志文到庭，據吳志文證
      稱：「被告（即上訴人）之前有拿土地去民間抵押借款，鳳翔公司代被告清償
      ，後來被告拿土地、房屋向原告抵押借款，所借的錢係為給付鳳翔公司作為清
      償借款及合建營造費用」云云，由是言之：(1)本件上訴人先前之民間抵押借款
      ，第一順位三百萬元、第二順位一百萬元，總共才四百萬元，何需貸到七百五
      十萬元？(2)合建契約明定建設公司負責一切營繕費用，則證人所稱係為代償抵
      押借款及「合建之營造費用」，自屬互相矛盾。原審只需稍加核對，即可知道
      ，本件根本是鳳翔公司拿上訴人之房、地向被上訴人超額貸款，而銀行承辦人
      員，在全未取得上訴人同意之下，竟將所貸款項任由他人領走，上訴人平白多
      出三百五十萬元之債務。
三、證據：除援用第一審之立證方法外，補聲請訊問證人曾忠正、葉文忠、吳志文、
    丁富村。
乙、被上訴人方面：
一、聲明：求為判決如主文所示。
二、陳述：除與第一審判決記載相同者予以引用外，另補稱略以：
（一）本件消費借貸契約有效成立：按民事訴訟法第二百七十七條明文，當事人主張
      有利於己之事實者，就其事實有舉證之責任。另消費借貸因金錢或其他代替物
      之交付而生效力，民法第四百七十五條定有明文。然依七十五年台上字第一五
      八八號判決意旨謂：「民法第四百七十五條固規定消費借貸因金錢或其他代替
      物之交付而生效力，然所謂交付，並不限於親手授受，若借用人與貸與人間另
      有合意，由貸與人將借款存入借款人之活期存款戶並已存入時，即發生交付效
      力」。本件上訴人業於八十八年九月十三日將其不動產設定最高限額抵押權與
      被上訴人，以擔保其對被上訴人現在及將來所負一切債務，而被上訴人亦於同
      年月十七日分別將貸款金額六百七十萬元及八十萬元存入上訴人乙○○於被上
      訴人銀行活期儲蓄存款第00000000000000號帳戶內，此已於借
      據上載明，復有轉帳支出傳票、轉帳收入傳票、借據、約定書、帳戶授信明細
      及取款憑條等供參考，揆諸上開法條之規定及判例之意旨，即足以證明被上訴
      人確已交付系爭借款與上訴人，則上訴人與被上訴人間之消費借貸關係自屬有
      效成立。另上訴人主張上開文件中有關金額之部分，於其簽名蓋章時係為空白
      ，然上訴人對於該簽名及印章印文之真正並不爭執，且其又未提出具體證據，
      以為證明所辯為實。
（二）上訴人復主張其與案外人鳳翔公司合建，其係受分配蓋好之房屋，並非向鳳翔
      建設公司買受房屋，自無向銀行申請房屋貸款之理，然上訴人業於八十八年九
      月十七日就受領貸得款項七百五十萬元扣除相關借款及費用後之餘額，共計一
      百零七萬四千七百五十元已親自簽收。因此上訴人對該筆消費借貸款豈有不同
      意之理？況上訴人每以鳳翔公司與其間之糾紛為抗辯，然其與上訴人、被上訴
      人間所成立之消費借貸契約係屬不同法律關係，上訴人之空言不足採信。
三、證據：除援用第一審之立證方法外，補提安泰商業銀行授信申請書、合建契約書
    、土地及建物登記謄本（以上均影本）各乙份為證。
      理      由
一、本件被上訴人起訴主張：上訴人乙○○邀同另一上訴人甲○○為連帶保證人，於
    八十八年九月十七日向伊公司借款七百五十萬元，約定借款期間自八十八年九月
    十七日起至一百零八年九月十七日止，其中八十萬元本金之利息約定自撥款日起
    至二十四個月內，按年息百分之八點二五計算，自撥款日起二十四個月後按伊公
    司基本放款利率加碼百分之零點三計算機動調整，其中六百七十萬元本金之利息
    約定自撥款日起至二十四個月內，按年息百分之七點五計算，自撥款日起二十四
    個月後按伊公司基本放款利率計算機動調整，上開二筆本金及利息均按月分期攤
    還，如逾期清償在六個月以內者，按上開利率百分之十，在六個月以上者，按上
    開利率百分之二十計付違約金。又上訴人如有一期未依約清償，即喪失期限利益
    ，全部債務視為到期。詎上訴人借款後，未依約繳息，本件借款債務視為全部到
    期，上訴人尚欠本金七百五十萬元及利息暨違約金迄未清償，因本於消費借貸及
    連帶保證契約之法律關係，求為命上訴人連帶給付借款七百五十萬元，及其中八
    十萬元自民國八十八年九月十七日起至清償日止，按年息百分之八點二五計算之
    利息，並自民國八十八年十月十八日起至清償日止，逾期六個月內者，按上開利
    率百分之十，逾期六個月以上者，按上開利率百分之二十計算之違約金；其中六
    百七十萬元自民國八十八年九月十七日起至清償日止，按年息百分之七點五計算
    之利息，並自民國八十八年十月十八日起至清償日止，逾期六個月內者，按上開
    利率百分之十，逾期六個月以上者，按上開利率百分之二十計算之違約金之判決
    。
二、上訴人則以：上訴人乙○○提供坐落台南縣官田鄉○○段一四二八之二三號土地
    給訴外人鳳翔建設公司合建房屋出售，房屋建竣後，乙○○欲借貸金錢周轉，原
    則上借貸金額比照一般房屋貸款暫定為七百五十萬元，而與鳳翔公司人員至被上
    訴人銀行辦理貸款手續，借據上除蓋伊之印章外，並未記載借貸金額，乙○○之
    意，迨與鳳翔公司結算後，不足部分用貸款償還，故貸款經被上訴人核准後，乙
    ○○再填寫實借金額，方屬應借之金額，詎被上訴人放款時，竟未知會上訴人而
    自行填寫借貸金額為七百五十萬元於借據上，任由鳳翔公司領去款項。按一般銀
    行作業程序，借據上借貸金額應由借款人自行填寫始屬合法，且被上訴人未交付
    放貸款項予上訴人，亦與消費借貸為要物契約之要件不符，上訴人自不負清償之
    義務等語，資為抗辯。
三、被上訴人主張上訴人乙○○邀同另一上訴人甲○○為連帶保證人，於八十八年九
    月十七日向其公司借款七百五十萬元，約定借款期間自八十八年九月十七日起至
    一百零八年九月十七日止，其中八十萬元本金之利息約定自撥款日起至二十四個
    月內，按年息百分之八點二五計算，自撥款日起二十四個月後按其公司基本放款
    利率加碼百分之零點三計算機動調整，其中六百七十萬元本金之利息約定自撥款
    日起至二十四個月內，按年息百分之七點五計算，自撥款日起二十四個月後按其
    公司基本放款利率計算機動調整，上開二筆本金及利息均按月分期攤還，如逾期
    清償在六個月以內者，按上開利率百分之十，在六個月以上者，按上開利率百分
    之二十計付違約金。上訴人如有一期未依約清償，即喪失期限利益，全部債務視
    為到期。詎上訴人借款後迄未依約繳息，本件借款債務視為全部到期，上訴人尚
    欠本金七百五十萬元及利息暨違約金未清償等事實，業據提出借據、約定書、轉
    帳支出傳票、轉帳收入傳票、帳戶明細資料、帳戶授信明細資料及取款憑條各二
    件、授信申請書一紙為證（第一審卷七頁、二七至三七頁、六三至六四頁、促字
    卷、本院卷），復經證人即被上訴人公司員工葉文宗到庭證述「上訴人乙○○．
    ．有來向我們辦房屋貸款，貸款的錢我們是先撥到乙○○的帳戶內，再由他開取
    款條，轉撥到鳳翔公司的帳戶內，乙○○的借款是他本人及他兒子甲○○一同到
    銀行來辦開戶及借款手續，取款條是乙○○寫的，是借款當日寫的。」「（問：
    借據上借款人及連帶保證人的簽名及蓋章是何人所為？）都是他們本人親自所為
    ，他們簽名時，兩造有談好借款金額，但尚未填載，因我們經理尚未核准，但因
    甲○○在台北上班，借款人要求要先對保，取款條是乙○○於對保當日先蓋好空
    白的取款條，再委託銀行於撥款當日再填載金額。」等語屬實（第一審卷五七、
    五八頁、本院八十九年十月十一日準備程序筆錄），上訴人亦自認上開借據上借
    款人及連帶保證人、約定書上立約人、授信申請書上申請人及取款憑條上印鑑之
    簽名或蓋章為伊二人所為（第一審卷二三、五九頁、本院八十九年八月廿一日、
    十月二日準備程序筆錄、上訴人八十九年十月二十六日辯論意旨狀）。按私文書
    經本人或其代理人簽名、蓋章者，推定為真正，民事訴訟法第三百五十八條定有
    明文，前開借據上借款人及連帶保證人、約定書上立約人、授信申請書上申請人
    、取款憑條上之印鑑之簽名或蓋章，既為上訴人二人所為，而應推定為真正，則
    被上訴人前揭主張，堪信為真實。
四、上訴人雖以前揭情詞置辯，惟查：
（一）被上訴人主張鳳翔公司辦理貸款時曾提出上訴人與鳳翔公司所簽訂鳳翔富邑房
      地買賣契約書及貸款委託書等語，此據證人葉文宗到庭證稱「（問：本件系爭
      借款是否由你經辦？）是的，當初是鳳翔公司購買土地申貸壹仟萬元的土地融
      資，有向我們銀行貸款，之後土地上蓋了五間房屋，有二戶出售，購買人是上
      訴人乙○○．．，他有來向我們辦房屋貸款，貸款的錢我們是先撥到乙○○的
      帳戶內，再由他開取款條，轉撥到鳳翔公司的帳戶內。」「當初鳳翔公司並無
      告訴我們這是合建的案件，我們是以一般房屋買賣來做本件。」等語在卷（第
      一審卷五七、五八頁、本院八十九年十月十一日準備程序筆錄），並提出鳳翔
      富邑房地買賣契約書及貸款委託書各一件為證（本院卷）。而上訴人自認上開
      鳳翔富邑房地買賣契約書上買方及貸款委託書上委託人之簽名或蓋章為伊所為
      （本院八十九年十月十一日準備程序筆錄）。則依鳳翔富邑房地買賣契約書第
      十一條約定：本約房地價金中之貸款金額一千萬元，得由買方於簽訂本契約時
      一併委託賣方全權代辦金融機構貸款，其條件如左：一買方承認本項貸款金額
      為應繳房地價款之一部分，屬賣方應收款，並同意以本契約買方所購之房地作
      為擔保物設定抵押權，委託賣方全權代辦金融機構抵押貸款．．二．．買方同
      意由賣方於金融機構撥款當日直接領取全部貸款金額，以抵付應繳款項，買方
      不得要求金融機構停止撥款；及貸款委託書約定．．委託人乙○○．．自願於
      本建物竣工後，即將本戶房地產權作為擔保物，委託受委託人代向金融機構申
      請抵押貸款，．．本件委託代向金融機構申請一般房地抵押貸款，一千萬元整
      等情，足徵上訴人確有委託鳳翔公司「全權代辦金融機構抵押貸款」及同意「
      賣方於金融機構撥款當日直接領取全部貸款金額」，並「貸款金額一千萬元」
      ，彰然明甚。上訴人抗辯本件是其提供土地與鳳翔公司合建，一切營繕費用均
      由鳳翔公司負賣，顯然其係受分配蓋好之房屋，並非向鳳翔公司買受房屋，何
      需向銀行申貸房屋貸款云云。惟上訴人既簽訂鳳翔富邑房地買賣契約書及貸款
      委託書交付鳳翔公司，被上訴人實無從知悉上訴人與鳳翔公司之合建事宜，及
      上訴人是否確無須貸款情事，所辯即無可取。
（二）再依兩造簽訂之借據第五條特別約定事項記載本借款金額，上訴人同意於借款
      撥付日，全額轉入被上訴人銀行活儲第一一四一０－０號帳戶，而上訴人所借
      貸之金額分別為八十萬元及六百七十萬元，被上訴人已依約於八十八年九月十
      七日將上開放款金額撥入上訴人乙○○之帳戶內，再於同日由乙○○帳戶以金
      額分別為七百四十七萬四千七百零五元、二萬五千二百九十五元（上開二筆金
      額共計為七百五十萬元）之取款憑條取出上開金額，復有前述借據、轉帳支出
      傳票、轉帳收入傳票、及取款憑條可資佐證，上訴人對於被上訴人所提出借據
      上上訴人簽名之真正，及取款憑條上上訴人印章印文之真正，既不爭執，且亦
      自認「我有意思要設定抵押貸款出來還鳳翔公司欠款，但不知道公司要借多少
      錢。銀行的業務人員有打電話告訴我貸款七百五十萬元要下來，我說我知道，
      並告知錢要入我的帳戶，我與公司的帳我才與公司處理」等語（本院八十九年
      九月二十五日、十月二日準備程序筆錄），是被上訴人依約將款項匯入上訴人
      之帳戶，即已完成交付借款金額之手續，兩造已成立金錢消費借貸契約，應無
      疑義。至該借款金額嗣後由建商鳳翔公司依前述鳳翔富邑房地買賣契約書及貸
      款委託書之約定，由鳳翔公司持乙○○名義之取款憑條領取後，轉帳入其帳戶
      ，此項貸放款項手續，尚無違誤之處。從而，兩造簽訂之借據及申請表上之金
      額縱非上訴人所填寫，或貸款由鳳翔公司領取，依約仍對上訴人生效，洵堪認
      定。上訴人辯謂本件純為鳳翔公司未經其同意擅自持其證件及印章，冒貸七百
      五十萬元，兩造之間其實並無借貸七百五十萬元意思表示之合致，消費借貸不
      成立云云，殊無可取。
（三）矧據證人葉文宗到庭證稱：我們撥款下來時，我確定有通知上訴人，八十八年
      九月十六日我先以電話通知乙○○，他同意於九月十七日撥款，我有告訴他撥
      款金額，我們手機號碼是0000000000號（泛亞），乙○○的是00
      00000000號，聯絡的時間是八十八年九月十六日及十七日。當初鳳翔
      公司是要求九月十七日撥款，但乙○○有意見，經他們雙方協調過後乙○○同
      意九月十七日撥款等語（第一審卷五七頁、本院八十九年十月十一日準備程序
      筆錄），業經證人即鳳翔公司財務經理丁富村證稱「當初銀行通知我們說貸款
      辦好，乙○○有先打電話給銀行說貸款不撥。」「貸款下來乙○○打電話給我
      說貸款不撥給我們，我說可以呀，我們房子也不要辦過戶給他，他就來公司與
      我們公司會算，會算款項也弄清楚，多餘的款項也開立支票給他，他也同意領
      走了，我才打電話給銀行請他們撥款到我們公司」，及證人吳志文到庭結證：
      我是在鳳翔公司集團錢山營造公司的負責人。貸款的房屋是錢山公司建造的，
      因為之前被告即上訴人有拿土地去民間抵押借款，鳳翔公司就代被告清償民間
      的借款，後來被告才拿土地及房屋向原告即被上訴人抵押借款，所借得錢有同
      意給付給鳳翔公司清償之前鳳翔公司代為清償的借款及合建房屋的營造費用等
      各語（第一審卷七四頁）等各語屬實，即上訴人亦自認「撥款時我有說這筆錢
      我要用，我和公司會帳就好。」「我有拿到那些錢沒錯，而我說錢不撥到他們
      公司，他說那樣會兩敗俱傷，我就不作聲，．．他告訴我這一百零七萬四千七
      百五十元領去雙方就清楚，我就沒有欠公司了我才拿走。」「他有拿一疊東西
      給我看，我沒有看，因為我重感情，公司一開始就替我還債務，我就相信他們
      了。」等語在卷（本院八十九年十月十一日準備程序筆錄），復有被上訴人提
      出上訴人簽名認可受領一百零七萬四千七百五十元之支出簽證單及會算單各一
      紙附卷可稽（第一審卷九十頁反面、本院八十九年九月二十五日準備程序筆錄
      ）。足徵上訴人業與鳳翔公司會算完畢，知悉貸款情形，而上訴人有無看清會
      算單內容，乃其怠於核對，尚不能將之歸責於被上訴人之消費借貸關係不成立
      。上訴人乙○○辯謂其在支出簽證單上簽名，實受到鳳翔公司經承人員之詐欺
      ，誤以為該款係合建後土地之結餘款，始為簽名具領云云，係其與鳳翔公司之
      糾葛，核與被上訴人無涉，不足為其有利之認定。
（四）至上訴人又抗辯鳳翔公司所提出會算單畢竟祇為鳳翔公司支出金額之片面主張
      ，上訴人並未在會算單上簽名認可，被上訴人自應就會算單上所支出之各筆款
      項用途及計算方法，逐筆詳為舉證證明之。況從會算單所列用途為「利息」者
      ，前已有三項，竟緊接著併列利息支出六十八萬三千六百六十七元，顯有重覆
      ；至「大埔工程款轉入」，列載二十三萬三千二百四十三元，亦非事實云云，
      均屬上訴人與鳳翔公司間債務糾葛問題，要不得以之對抗被上訴人。
五、綜右所述，被上訴人本於消費借貸及連帶保證契約之法律關係，請求上訴人連帶
    給付借款七百五十萬元，及其中八十萬元自民國八十八年九月十七日起至清償日
    止，按年息百分之八點二五計算之利息，並自民國八十八年十月十八日起至清償
    日止，逾期六個月內者，按上開利率百分之十，逾期六個月以上者，按上開利率
    百分之二十計算之違約金；其中六百七十萬元自民國八十八年九月十七日起至清
    償日止，按年息百分之七點五計算之利息，並自民國八十八年十月十八日起至清
    償日止，逾期六個月內者，按上開利率百分之十，逾期六個月以上者，按上開利
    率百分之二十計算之違約金，自屬正當，應予准許。原審為其勝訴之判決，經核
    無不合。上訴論旨指摘原判決不當，求予廢棄改判，為無理由。又本件事實已臻
    明確，兩造其餘攻擊防禦方法，均不生影響於本判決之結果，自毋庸分析論述，
    併予敘明。
六、據上論結，本件上訴為無理由，依民事訴訟法第四百四十九條第一項、第八十五
    條第二項，判決如主文。
中      華      民      國    八十九    年      十一      月    十四    日
                                    臺灣高等法院臺南分院民事第三庭
~B1審判長法官  黃    崑    宗
~B2      法官  莊    俊    華
~B3      法官  高    明    發
右為正本係照原本作成。
如對本判決上訴，須於判決送達後二十日內向本院提出上訴狀；未表明上訴理由者，
應於上訴後二十日內向本院提出理由書。
~B法院書記官  陳    昆    陽
中      華      民      國    八十七    年      十一      月    十六    日


司法院資訊處製作；財團法人民間司法改革基金會備份。
